【裁判字號】    92,訴,107
【裁判日期】    920708
【裁判案由】    搶奪
【裁判全文】
臺灣雲林地方法院刑事判決                          九十二年度訴字第一七號
    公  訴  人  臺灣雲林地方法院檢察署檢察官
    被      告  子○○
    指定辯護人  本院公設辯護人戊○○
右列被告因搶奪案件，經檢察官提起公訴（九十二年度偵字第六二一號），及移
案審理（九十二年度偵字第九三二號），本院判決如左：
    主  文
子○○連續意圖為自己不法之所有，而搶奪他人之動產，累犯，處有期徒刑玖月。
    事  實
一、子○○曾因竊盜罪，經臺灣嘉義地方法院於民國八十八年六月十三日以八十八年
    度易字第三九二號判處有期徒刑三月確定，於九十年三月二十二日假釋付保護管
    束，至九十年十月十八日，保護管束未被撤銷而於同日執行完畢，詎仍不知悔改
    。基於為自己不法所有之概括犯意，連續於（一）九十一年十二月三十一日，前
    來雲林縣斗六市○○路四０九號壬○○所經營之車行，佯稱購車欲測試車況，經
    壬○○交付車牌號碼為ＫＸＣ─三一二號重型機車及鑰匙後，子○○竟趁壬○○
    不注意之際，啟動該車後，搶奪得手逃逸。（二）同日下午五時許，在雲林縣斗
    南鎮○○路七十八號詮通通訊行，佯稱購買手機，選挑ＮＯＫＩＡ７６５０（序
    號：000000000000000號及ＮＯＫＩＡ７２１０（序號：000
    000000000000號）手機各一支後，趁店員辛○○不備之際，搶奪該
    二支手機逃逸，旋於同日持往嘉義市○○路一六七號手機王通訊行，分別以新台
    幣一萬四千五百元（ＮＯＫＩＡ７６５０）、一萬一千元（ＮＯＫＩＡ７２１０
    ）出售該二支手機與不知情之陳信宏，並將所得花用。（三）於九十二年一月十
    三日，在嘉義市○○路三二一號全虹通訊行，以與（二）相同之手法，自店員丁
    ○○手中搶走Ｉ１８８（序號：000000000000000號）及Ｉ１８
    ９（序號：000000000000000號）手機各一支後逃逸，並以相同
    手法變賣花用。（四）於九十二年一月二十六日，在彰化縣員林鎮○○路○段四
    二０號己○○所經營之飛泰中古機車行，以與（一）相同之手法，搶奪飛泰機車
    行所有之車牌號碼為ＹＨＡ─０八八號重型機車後逃逸。（五）於同年月二十六
    日，在雲林縣斗六市○○路二十一號宏基通訊行內，以與（二）相同手法，自店
    員手中，搶走夏普牌，型號為Ｉ九八號手機一支後逃逸。（六）於同年月二十八
    日，在彰化縣彰化市○○路○段全虹通訊行，以與（二）相同手法，自店員手中
    ，搶走三星牌，型號為Ｔ─一０八號及夏普牌，型號為Ｉ九八號手機各一支。嗣
    於同年月三十一日，子○○至雲林縣林內鄉○○村○○路三八五號乙○○所經營
    之大揚通訊行欲變賣時，經乙○○及其友人湯惠文察覺有異，報警始知上情。
二、案經雲林縣警察局斗六分局報請臺灣雲林地方法院檢察署檢察官偵查起訴。
    理  由
一、右揭犯罪事實業據被告子○○於警訊及偵審中迭次供承不諱，核與被害人甲○○
    、己○○、壬○○、丙○○、辛○○、丁○○、李阿鈞指述之情節相符，復據證
    人乙○○、陳信宏證述綦詳，並有贓物領據四紙、車籍作業系統查詢認可資料二
    紙、搶奪之手機照片二幀、雲林縣警察局斗六分局林內分駐所提解被告前往作案
    逃逸躲藏現場指認之照片五幀、內政部警政署刑事警察局九十二年一月十七日刑
    紋字第０９１０００１１１３１號指紋鑑驗書附卷可稽，足徵被告之自白與事實
    相符，本件事證明確，被告犯行堪以認定，應予依法論科。
二、核被告所為，係犯刑法第三百二十五條第一項之搶奪罪，被告先後多次之搶奪行
    為，時間緊接，犯罪構成要件相同，顯係基於概括犯意反覆為之，應依連續犯之
    規定論以一罪，並加重其刑。至公訴人雖漏未就（二）、（三）之搶奪犯行一併
    起訴，惟上開犯行與已起訴部分既具有連續犯之裁判上一罪關係，為起訴效力所
    及，本院自得併予審理，附此敘明。又被告因患有精神分裂症及長期酗酒之惡習
    ，致常有失眠、情緒不穩、手抖等情形，此有被告之身心殘障手冊附卷足證，惟
    從被告為警逮捕後，於警訊及偵審中尚能清楚描繪案發經過，更於本院審理中，
    就其所犯之本案，以書狀具體表明，足證其行為時對於外界事務判斷之能力，尚
    非全然缺乏知覺理會及判斷作用，參以被告於九十二年四月十七日因本件搶奪案
    件而至行政院衛生署雲林醫院實施精神鑑定，依精神鑑定報告書之意見：「個案
    之智力因不配合無法測出，但無明顯之精神異常或腦傷情形；根據病史個案應為
    一長期酒癮個案，於會談時不合作及表現亦有異於一般精神分裂之個案，故有可
    能有詐病之可能；腦波顯示個案有癲癇之可能，然於臨床並無癲癇之發作；而嘉
    義基督教醫院所附之病歷內容簡略，應無法判定為精神分裂症；故個案於案發時
    之行為及過程，精神狀態應無精神耗弱或精神喪失；然而目前之狀態宜再觀察及
    評估」等情，有該院九十二年五月二日九二雲醫精字第二六八九號函所附精神鑑
    定報告書一份附卷可證。顯見被告於行為時對外界事務之判斷能力，實難認較普
    通人之平均程度，顯然減退，其行為時之精神狀態難認已達精神耗弱或心神喪失
    之程度，既未已達精神耗弱或心神喪失之狀態，本院自無由依刑法第十九條第一
    項或第二項之規定，不罰或減輕其刑。查被告曾因竊盜罪，經臺灣嘉義地方法院
    於八十八年六月十三日以八十八年度易字第三九二號判處有期徒刑三月確定，於
    九十年三月二十二日假釋付保護管束，至九十年十月十八日，保護管束未被撤銷
    而於同日執行完畢，有臺灣高等法院被告全國前案紀錄表在卷足稽，其於五年內
    再犯有期徒刑以上之本罪，為累犯，應遞加重其刑。爰審酌被告有竊盜、偽造文
    書前科，此有臺灣高等法院被告全國前案紀錄表存卷可按，且搶奪次數達六次之
    多，情節甚重，量刑不宜從輕，惟被告在犯後態度良好，已坦承犯行，且因患有
    中度精神病，於現今社會對精神病患仍較乏接受度之情況下，謀生不易，導致被
    告自甘墮落，情實堪憐等一切情狀，量處如主文所示之刑，以示懲儆。至起訴意
    旨雖以被告有多次犯罪前科，而認定其有犯罪習慣，聲請命被告於刑之執行後，
    令入勞動處所強制工作等語；惟本院認：因精神病患，自我控制力較差，對於社
    會，猶如不定時炸彈，故而民眾對精神病患，通常聞之色變，避之唯恐不及，對
    於精神病院之設立，也往往群情激憤，率眾抗議，然此惡性循環之結果，精神病
    患幾乎僅能躲在社會幽暗之牆腳，顧盼自憐，而難在社會正常的謀生，甚而導致
    自暴自棄，作姦犯科。本案之被告即為中度精神病患，其症狀易受環境因素以及
    是否規則接受治療影響而起伏不定，致無法遵守社會規範，且被告之妻庚○○於
    本院審理中，亦屢屢於旁聽席上指述其夫為「神經病」等語，故本案綜觀被告前
    科及病歷紀錄，與其認被告係有犯罪習慣之人，毋寧認被告係因其精神病歷導致
    難於社會立足之人，是命之令入勞動處所強制工作，並未符情理之平，亦難收矯
    治之效，故不為此項宣告，附此敘明。
據上論斷，應依刑事訴訟法第二百九十九條第一項前段，刑法第五十六條、第三百二
十五條第一項、第四十七條，判決如主文。
本案經檢察官癸○○到庭執行職務。
中      華      民      國      九十二      年      七      月    八    日
                                         臺灣雲林地方法院刑事第二庭
                                             法  官  陳  婉  玉
右正本證明與原本無異。
如不服本判決，應於判決送達後十日內向本院提出上訴狀( 應附繕本 )。
                                             書記官  徐  基  典
中      華      民      國      九十二      年      七      月    八    日
附錄本案論罪科刑法條全文：
中華民國刑法第三百二十五條
 (普通搶奪罪)
意圖為自己或第三人不法之所有，而搶奪他人之動產者，處六月以上五年
以下有期徒刑。
因而致人於死者，處無期徒刑或七年以上有期徒刑，致重傷者，處三年以
上十年以下有期徒刑。
第一項之未遂犯罰之。


司法院資訊處製作；財團法人民間司法改革基金會備份。
